【裁判字號】    92,勞小上,2
【裁判日期】    921007
【裁判案由】    返還津貼
【裁判全文】
臺灣臺南地方法院民事裁定                      九十二年度勞小上字第二號
    上  訴  人  甲○○
                乙○○○
    被上訴人    國華人壽保險股份有限公司
                                  設台北市○○○路○段四十二號
    法定代理人  王文博        .
    送達代收人  魏大千        .
右當事人間請求返還津貼事件，上訴人對於中華民國九十二年八月二十八日臺灣臺南
地方法院新市簡易庭九十二年新勞小字第五號第一審判決提起上訴，本院裁定如左：
    主  文
上訴駁回。
第二審訴訟費用由上訴人負擔。
  理   由
一、本件上訴意旨略以：一原判決之所以為上訴人不利之判決，其原因為一審未採信
    行政津貼屬固定薪，事實上被上訴人自始長期均以固定薪名目支給行政津貼，上
    訴人亦認同接受，是不爭之事實，有被上訴人發給之員工所得明細表為證，一審
    反而採信被上訴人事後提出之公司內勤員工工資支給辦法，而認定電腦津貼應取
    代行政津貼，事實上該工資支給辦法屬公司內部規定，一般基層勞工實際上並不
    知曉，簽約時被上訴人亦未善盡告知責任，簽約後才以此內規強加剝奪上訴人之
    原有權益，使上訴人蒙受損失。二另一原因為被上訴人以附合契約讓上訴人簽訂
    後再以未經公開之內勤員工工資支給辦法，強加剝奪上訴人原有權益，造成簽約
    後第一年實際薪資所得並無增加情形下，卻需承擔四八０００元之違約賠償，反
    觀被上訴人違約未按月支付津貼卻無任何責任，顯不公平，被上訴人此種作為已
    明顯違反民法第二百四十七條之一之規定，該部分約定為無效。三上訴人於簽約
    期間（合計十四個月）實際薪資所得增加新台幣（下同）六千元，如今被上訴人
    請求返還六萬八千元，其違約賠償倍數超過十一倍，並非如契約所訂之加倍返還
    ，退一步講，如契約判決有效，如此高倍數之違約賠償，仍極不合理，懇請鈞院
    依民法第二百五十二條之規定予以酌減，付維社會公平正義，爰提出員工所得明
    細表、切結書為證，求為判決：廢棄原判決，另為適當判決。
二、按對於小額程序之第一審裁判之上訴，非以其違背法令為理由，不得為之，又上
    訴狀應記載上訴理由，並表明原判決所違背之法令及其具體內容，依訴訟資料可
    認原判決有違背法令之具體事實，民事訴訟法第四百三十六條之二十四第二項及
    第四百三十六條之二十五分別定有明文。且依同法第四百三十六條之三十二準用
    同法第四百六十八條之規定，判決不適用法規或適用不當者，為違背法令。而判
    決有同法第四百六十九條第一款至第五款情形之一者，為當然違背法令。是當事
    人對於小額程序之第一審判決提起上訴，如依民事訴訟法第四百六十八條規定，
    以第一審判決有不適用法規或適用法規不當為理由時，其上訴狀或理由書應有具
    體之指摘，並揭示該法規之條項或其內容。若係成文法以外之法則，應揭示該法
    則之旨趣。倘為司法院解釋、或最高法院之判例，則應揭示該判解之字號或其內
    容。如以民事訴訟法第四百六十九條第一款至第五款所列情形為理由時，其上訴
    狀或理由書，應揭示合於該條款之事實。上訴狀或理由書如未依此項方法表明，
    或其所表明者，顯與上開法條規定之情形不相合時，即難認為已對第一審判決之
    違背法令有具體之指摘，其上訴自難認為合法。
三、本件請求給付之訴訟標的金額為六萬八千元，在十萬元以下，自應適用民事訴訟
    法第四百三十六條之八小額訴訟程序之規定，則依同法第四百三十六之二十四第
    二項、第四百三十六條之二十五、第四百七十一條第一項之規定，對小額訴訟程
    序所為之判決，非以其違背法令為理由者不得上訴，且須記載上訴理由，或於提
    起上訴後二十日內表明原判決所違背之法令及其具體內容，始合上訴程式。經查
    ，本件上訴人對第一審判決提起上訴，經核其上訴理由狀所載內容，係主張：「
    原判決之所以為上訴人不利之判決，其原因為一審未採信行政津貼屬固定薪，事
    實上被上訴人自始長期均以固定薪名目支給行政津賠，上訴人亦認同接受，一審
    反而採信被上訴人事後提出之公司內勤員工工資支給辦法，而認定電腦津貼應取
    代行政津貼，事實上該工資支給辦法屬公司內部規定，一般基層勞工實際上並不
    知曉，簽約時被上訴人亦未善盡告知責任，簽約後才以此內規強加剝奪上訴人之
    原有權益，使上訴人蒙受損失。且被上訴人以附合契約讓上訴人簽訂後再以未經
    公開之內勤員工工資支給辦法，強加剝奪上訴人原有權益，造成簽約後第一年實
    際薪資所得並無增加情形下，卻需承擔四八０００元之違約賠償，反觀被上訴人
    違約未按月支付津貼卻無任何責任，顯不公平，被上訴人此種作為已明顯違反民
    法第二百四十七條之一之規定，該部分約定為無效。又上訴人於簽約期間（合計
    十四個月）實際薪資所得增加六千元，如今被上訴人請求返還六萬八千元，其違
    約賠償倍數超過十一倍，並非如契約所訂之加倍返還，退一步講，如契約判決有
    效，如此高倍數之違約賠償，仍極不合理，懇請鈞院依民法第二百五十二條之規
    定予以酌減，以維社會公平正義」云云，經查：上訴人所指摘乃屬原審取捨證據
    、事實認定及依民法第二百五十二條之規定予以酌減之職權行使問題，並非屬原
    判決有何違背法令之事由，上訴人亦未具體表明原審如何有適用法規不當之情形
    。依首揭說明，應認其上訴為不合法，而予駁回。
四、據上論結，本件上訴為不合法，依民事訴訟法第四百三十六條之二十四第二項、
    第四百三十六條之三十二第二項、第四百四十四條第一項前段、第九十五條、第
    七十八條、第八十五條第一項前段，裁定如主文。
中      華      民      國    九十二    年      十      月    七    日
                                  臺灣臺南地方法院民事第一庭
~B審判長法官  李文賢
~B      法官  王國忠
~B      法官  何清池
右正本證明與原本無異。
本裁定不得抗告。
中      華      民      國    九十二    年      十      月    八    日
~B      法院書記官  謝國欽


司法院資訊處製作；財團法人民間司法改革基金會備份。
